【裁判字號】    89,家上,68
【裁判日期】    890718
【裁判案由】    離婚
【裁判全文】
臺灣高等法院臺中分院民事判決      八十九年度家上字第六八號
      上  訴  人  乙○○
      被  上訴人  甲○○
      訴訟代理人  姜端林律師
      複  代理人  黑有亮律師
右當事人間請求離婚事件，上訴人對於中華民國八十九年一月十二日臺灣臺中地方法
院第一審判決（八十八年度婚更字第四號），提起上訴，本院判決如左：
      主      文
原判決廢棄。
被上訴人在第一審之訴駁回。
第一、二審訴訟費用由被上訴人負擔。
      事      實
甲、上訴人方面：
一、聲明：求為判決如主文所示。
二、陳述及證據：除與第一審判決記載者相同，予以引用外，補稱：
  (一)被上訴人為達離婚之目的，竟不顧夫妻及母子之情，編造並誣指多次受上訴人毆
    打及回屏東二人常吵架之謊言，破壞家庭和諧，故被上訴人指責上訴人之種種不
    是，皆非事實，而是被上訴人為達離婚之目的所為之手段。
  (二)民國七十七年十二月十四日兩造曾前往姜端林律師事務所協議要辦理兩願離婚之
    事，是上訴人與被上訴人夫妻二人吵架，一時氣頭上所為之糊塗事，當日下午，
    兩人深感後悔不但未至戶政機關辦理離婚登記外，數日後即一起搬回屏東上訴人
    老家共同生活，並於民國七十九年八月九日生下第二個孩子林姝均。因此夫妻意
    見不合吵架，一時氣忿，書寫離婚協議書後，再感後悔，於社會上一般夫妻間之
    生活，時而有之，第一審法院未能審查實情，竟以此作為「兩造本無意願繼續維
    持婚姻」之事證，試問兩造若無意願繼續維持婚姻，何以兩造願意於民國七十九
    年再生女兒林姝均呢﹖(三)詎被上訴人於民國八十年底無故離家，丟下十歲兒子林
    明儒、二歲多女兒林姝均，不知去向。上訴人一面身兼母職教養子女，一面又要
    尋找被上訴人，幾年來花盡積蓄，身心俱疲，不得已於民國八十六年間向臺灣屏
    東地方法院訴請被上訴人履行同居，此有屏東地方法院八十六年度婚字第二二六
    號判決書可證。上訴人此等任勞任怨及所作所為，其目的無非希望被上訴人回家
    團聚，讓子女能有個健全家庭，在成長過程中得到很好教育。第一審法院不查實
    情，竟藉以認為「兩造顯然怠於努力及無心維護兩造之婚姻幸福和諧」其判決理
    由，實與事實相互矛盾等語。
乙、被上訴人方面：
一、聲明：求為判決：
  (一)上訴駁回。
  (二)訴訟費用由上訴人負擔。
二、陳述與證據：與第一審判決記載者相同，茲引用之。
    理      由
一、本件被上訴人主張：兩造於民國七十一年二月五日結婚，生有子女二人。夫妻間
    因情性不合，時常打架。上訴人動輒打伊，幾天就打一次，感情嚴重破裂已久
    ，於七十七年十二月間，兩造均感無法共同生活婚姻難以維持，曾就近到台中市
    姜端林律師處書寫離婚協議書，上訴人返家後反悔，向伊下跪，保證決心悔改，
    爾後不再打罵伊，並撕毀離婚書，請求伊原諒他一次。但嗣後依然故我，故伊離
    開上訴人出外謀生，兩人分居至今已近十年，兩造感情不合，已達難以維持婚姻
    之程度，已無破鏡重圓之希望，爰依民法第一千零五十二條第二項之規定，求為
    准與上訴人離婚之判決。
二、上訴人則以：伊並未毆打被上訴人，毆打被上訴人係其所編造。被上訴人於八十
    年間無故離家，棄子女於不顧，錯在被上訴人一方，伊並無怠於努力維護兩造婚
    姻之情形等語，資為抗辯。
三、查兩造於民國七十一年二月五日結婚育有兒子林明儒，女兒林姝均，有戶籍謄本
    在卷可稽。
四、茲被上訴人主張曾多次受上訴人毆打云云，為上訴人所否認。而被上訴人就此亦
    不能舉證以實其說，即據兩造所生之子林明儒（已十八歲）於原審亦證述：「他
    二人（指兩造）回屏東沒有常吵架，我未曾看過他二人吵架，吵架之事是媽編造
    的，我放學回家後也未看過他二人吵架」云云（見原審八十七年度婚字第七六五
    號卷八十七年十一月十八日筆錄），是被上訴人所稱曾多次受上訴人毆打之說詞
    ，自難採信。
五、雖兩造曾因意見不合，性質各異，於七十七年十二月十四日曾前往姜端林律師事
    務所協議要辦理兩願離婚，但上訴人事後反悔，向被上訴人下跪，當場撕毀離婚
    協議書為被上訴人所不爭之事實。數日後即同返屏東上訴人之老家共同生活，並
    於七十九年八月九日再生下女兒林姝均，足見當事兩造不合吵架，一時氣忿，書
    寫離婚協議書後，旋感後悔，於一般夫妻生活，時而有之，自不能據此謂已受上
    訴人虐待達不堪同居之程度。
六、嗣被上訴人於民國八十年底即無故離家，棄子女於不顧，其間上訴人曾於八十六
    年間向臺灣屏東地方法院訴請被上訴人履行同居，有該院八十六年度婚字第二二
    六號在卷可稽（見原審八十七年度婚字第七六五號卷九頁），被上訴人亦加聞問
    ，兩造感情不合，分居已近十年，固見兩造婚姻已難以維持。惟依民法第一千零
    五十二條第二項規定：「有前項以外之重大事由，難以維持婚姻者，夫妻之一方
    得請求離婚，但其事由應由夫妻之一方負責者，僅他方得請求離婚。準此，必須
    本條項所定之重大事由，係因可歸責於夫或妻一方之事由而發生，他方始得據以
    請求離婚（最高法院七十九年台上字第一一○七號判決參照）。本件兩造間難以
    維持婚姻之重大事由係被上訴人無故離家出走近十年之久，顯無意維持兩造婚姻
    之和諧，應由被上訴人負責，上訴人應無責任可言。揆諸上揭說明，被上訴人據
    以請求與上訴人離婚，自非有理。原審疏未詳究，遽判予准許，自有未洽。上訴
    論旨指摘原判決不當，求予廢棄，應認為有理由。
七、據上論斷，本件上訴為有理由，依民事訴訟法第四百五十條、第七十八條，判決
    如主文。
中      華      民      國    八十九    年      七      月     十八     日
~B1家事法庭審判長法  官  陳照德
~B2              法  官  曾謀貴
~B3              法  官  陳成泉
右為正本係照原本作成。
如對本判決上訴，須收受於判決送達後二十日內向本院提出上訴書狀，其未表明上訴
理由者，應於提出上訴後二十日內向本院提出上訴理由書（須按他造人數附具繕本）
，並繳納送達用雙掛號郵票拾份（每份參拾肆元）。
上訴時應提出委任律師或具有律師資格之人之委任狀；委任有律師資格者，另應附具
律師及格證書及釋明委任人與受任人有民事訴訟法第四百六十六條之一第一項但書或
第二項（詳附註）所定關係之釋明文書影本。
~B                書記官  林育德
中      華      民      國    八十九    年      七      月     十九     日
                                                                        Ｈ


司法院資訊處製作；財團法人民間司法改革基金會備份。
